【裁判字號】    97,交聲,1444
【裁判日期】    971128
【裁判案由】    交管條例聲異
【裁判全文】
臺灣板橋地方法院刑事裁定            97年度交聲字第1444號
原處分機關  交通部公路總局臺北區監理所板橋監理站
異  議  人  甲○○
                    樓
上列異議人因不服交通部公路總局臺北區監理所板橋監理站於民
國97年6 月5 日所為板監裁字裁41-C00000000號號違反道路交通
管理事件裁決書所為處分，聲明異議，本院裁定如下：
    主    文
異議駁回。
    理    由
一、原處分意旨略以：異議人即受處分人甲○○於民國97年4 月
    19日19時15分許，騎乘車牌號碼G7F-918 號重型機車，行經
    臺北縣板橋市○○路與大仁街之有燈光號誌管制之交岔路口
    ，因有由板橋市○○路闖紅燈左轉駛入大仁街之違規行為，
    由臺北縣政府警察局板橋分局板橋派出所員警掣單舉發，爰
    依道路交通管理處罰條例第53條第1 項規定，裁處罰鍰新臺
    幣（下同）1,800 元，並依同條例63條規定記違規點數3 點
    等語。
二、異議意旨略以：伊乃中正路綠燈下左轉駛入大仁街，並無闖
    紅燈，故不服原處分，聲明異議，請求撤銷原處分云云。
三、然按汽車駕駛人，行經有燈光號誌管制之交岔路口闖紅燈者
    ，處1 千8 百元以上5 千4 百元以下罰鍰，道路交通管理處
    罰條例第53條第1 項定有明文；另按汽車駕駛人駕駛汽車違
    反道路交通管理處罰條例第53條規定者，除應依該條所規定
    之罰鍰處罰外，並應記違規點數3 點，道路交通管理處罰條
    例第63條第1 項第3 款亦規定甚明；經查：
(一)、異議人所有之前開機車，於97年4 月19日19時15分許，行經
    臺北縣板橋市○○路與大仁街之有燈光號誌管制之交岔路口
    ，經警認有由板橋市○○路闖紅燈左轉進入大仁街之違規行
    為，乃掣單舉發等情，有臺北縣政府警察局97年4 月19日北
    縣警交字第C00000000 號舉發違反道路交通管理事件通知單
    通知聯影本在卷可稽。
(二)、異議人雖以前詞置辯，然：現場目擊證人即臺北縣政府警察
    局板橋分局板橋派出所員警陳鶴升於本院調查中具結證稱略
    以：我就此事之前有寫過答辯書，所以我知道今天到庭是為
    了要釐清那件事情，在紅單上的時間，當時是幾月幾號我忘
    了，但是晚上七點多發生的事情，地點是在板橋市○○路、
    大仁街十字路口，當時我穿制服騎巡邏機車，我執行巡邏勤
    務，當時我走在中正路上，在中正路、大仁街口等紅燈，也
    就是等中正路上的紅燈，我停在中正路上，後來我看到一輛
    機車，當時我是要往回板橋分局的路上，而前開機車是在我
    的對向中正路上紅燈左轉進入大仁街，看到之後，我就追過
    去，我追過去時，我也是紅燈的情況底下追過去，我從中正
    路轉入大仁街追了的距離不到五十公尺就攔下異議人，我攔
    下異議人時，向他說先生你紅燈左轉，異議人一開始說他不
    清楚那邊是紅燈，我跟他說人家車子都停在那邊，你車子左
    轉不可能不知道當時的號誌是紅燈，然後異議人說他是不小
    心，說可不可以不要開單，我跟他說我是執行公務，依法告
    發，異議人說他只是出來買便當而已，不是故意的，可不可
    以原諒一次，我跟他說不行，這邊很多民眾在看，不行這樣
    ，異議人說他認識一些警界的朋友，我說我不認識，我剛來
    而已，之後我還是依法告發，異議人說我在追逐他的過程中
    ，我自己是否有超速，我說我是執行公務沒有辦法，之後我
    還是開單告發，我開單後有將單子交給異議人，但異議人拒
    簽不過他有收下我交給他的罰單，我跟他說要申訴要拿紅燈
    比較知道要向誰申訴（你說當時跟異議人同向的車都停在那
    邊等紅燈，但異議人卻直接在紅單下左轉，則你有無注意到
    異議人是先暫停等紅燈再闖過去，還是他一路就闖紅燈過去
    ？）異議人是先騎到路中間，因為他還沒有到停止線前該路
    口就是紅燈，異議人騎到中間的雙黃線，也就是分向限制線
    ，異議人先看左邊然後再看右邊沒有車就直接轉過去（異議
    人不是要左轉，則他為何要看右邊的方向？）因為要紅燈左
    轉，所以他的前方沒有車，而是左右邊是綠燈，所以會有車
    ，所以他會先看左邊沒有車，再看右邊沒有車再轉過去，異
    議人當時是騎到交叉路口處中正路的雙黃線的位置先暫停，
    看一下左右邊，之後看那個空檔沒車，才闖紅燈左轉過去（
    你第一眼注意到異議人時，異議人在何處，你為何會注意到
    他？）因為停在路口等紅燈，異議人騎到中線，因為我們有
    在開紅單，對於停在中線的人，我們會注意到他有無闖紅燈
    的情形，所以我就注意到異議人，我注意到異議人時，異議
    人就正在看左邊大仁街來車又再右看國光路，該路口是中正
    路左轉過去是大仁街，右邊則是國光路，異議人看完沒有來
    車就闖紅燈過去（所以你是始終目擊整個的舉發違規狀況？
    ）是的，異議人騎到雙黃線開始我就在看（對於異議人說當
    時系爭路口車輛川流不息，而且舉發時點是晚上七點，是下
    班車潮尖峰時段，沒有綠燈難以穿過橫向的車陣，若要紅燈
    左轉談何容易，有何意見？）當時確實是車多，但就剛好在
    舉發的那個時間點，大仁街、國光街都沒有車子過來，就是
    有壹個空檔，所以異議人就闖過去（你確定異議人是在紅燈
    情形下紅燈左轉？）確定（之前是否認識異議人？有無過節
    ？）不認識，都沒有等語綦詳，按證人陳鶴升業到庭簽立證
    人結文具結擔保其證述之真實性，且在負擔偽證罪之心理處
    罰狀態下，證述受處分人經認定違規及舉發之經過，而依本
    件卷存證據資料並無任何積極證據足資證明證人上述證述係
    屬虛偽，亦無足以令人顯信證人之證述為不可採之品格證據
    或前科證據存在，堪信證人之證言為真實；況執勤員警本其
    維護交通秩序安全職責所為之舉發，亦應受到合法正確之推
    定；至受處分人質疑舉發員警未能提出其他證據乙節，查本
    件闖紅燈之交通違規事件，係屬動態行為，苛求舉發員警拍
    照或攝影存證，客觀上幾近不可能，且影響執勤員警之人身
    安全，況該等違規事實由人之感官即可判定，非必以科學儀
    器始能偵測得知，自難以本件並無拍照或攝影等其他證據，
    即遽認證人所言為不可信；異議人以前詞否認有上開交通違
    規，尚無足採。
(三)、又本條例所定罰鍰之處罰，受處罰人接獲違反道路交通管理
    事件通知單後，於15日內得不經裁決，逕依第92條第3 項之
    罰鍰基準規定，向指定之處所繳納結案；不服舉發事實者，
    應於15日內，向處罰機關陳述意見；其不依通知所定期限前
    往指定處所聽候裁決，且未依規定期限繳納罰鍰結案或向處
    罰機關陳述意見者，處罰機關得逕行裁決之，道路交通管理
    處罰條例第9 條第1 項定有明文；茲系爭舉發違反道路交通
    管理事件通知單通知聯上關於「應到案日期」欄之記載，舉
    發員警陳鶴升固到庭證述：因舉發當時筆誤，載為97年4 月
    4 日，因為應到案日期是從舉發當天加15天，而19（就是違
    規當天的日期，是97年4 月19日）加15是34，而4 月份只有
    三十天，34扣掉30天是4 ，就是四號，所以應到案日期本來
    應該要寫97年5 月4 日，但因為當時在開單時，可能我有點
    緊張，所以筆誤寫成97年4 月4 日，但在開單當時，我有告
    訴異議人，若有任何不服這項告發行為的話，應該在舉發當
    日的15天內到監理所訴請裁決等語在卷，然舉發員警關於應
    到案日期之誤載，仍無礙於異議人依上揭法律規定之繳納義
    務；況依該通知單注意事項第6 點亦已載明：「不服舉發者
    ，應於接獲本單15日內，向處罰機關陳述」等文字，足見受
    處分人並不因該應到案日期之誤載而無從瞭解其應繳納之期
    間及義務；復審諸異議人既考領有駕駛執照，對於道路交通
    違規之處罰程序應知之甚詳，且於收受本件舉發通知單後，
    亦應詳閱舉發通知單上之說明，實難諉為不知；佐以異議人
    亦曾於97年4 月30日向原舉發機關暨處分機關陳述意見，有
    交通部公路總局臺北區監理所板橋監理站97年5 月7 日北監
    板四字第0972002605號函暨該函所附異議人之申訴書在卷可
    參，足徵異議人亦業於97年4 月19日當場收受系爭舉發違反
    道路交通管理事件通知單後之15日內，向處罰機關陳述，從
    而原處分機關依首揭規定逕行裁決，尚無不合。
四、綜上，異議人前開所辯，尚無足取，本件異議人之交通違規
    事件事證明確，堪予認定；從而，原處分機關依道路交通管
    理處罰條例第53條第1 項、第63條第1 項第3 款，裁處異議
    人罰鍰1,800 元，並記違規點數3 點，自屬有據；異議人執
    前詞認本件裁決不當，為無理由，應予裁定駁回。
五、據上論斷，應依道路交通案件處理辦法第19條，裁定如主文
中    華    民    國    97    年    11    月    28    日
                  交通法庭  法  官  陳明偉
以上正本證明與原本無異。
如不服本裁定，應於裁定送達後5日內敘明抗告理由，向本院提
出抗告狀。
                            書記官  強梅芳
中    華    民    國    97    年    12    月    3     日


司法院資訊處製作；財團法人民間司法改革基金會備份。
